臺灣高等法院臺中分院刑事判決
111年度交上易字第330號

上  訴  人  
即  被  告  黃浚澤



輔  佐  人  黃育慧



上列上訴人因過失傷害案件，不服臺灣南投地方法院110年度交
易字第27號中華民國111年2月24日第一審判決（起訴案號：臺灣
南投地方檢察署110年度偵字第994號），提起上訴，本院判決如
下：
    主  文
上訴駁回。
    事  實
一、黃浚澤於民國109年11月30日上午11時20分許，在南投縣○○
    鄉○○村○○巷0號其經營之香菇寮內，駕駛無車牌號碼之農用
    拼裝車（下稱鐵牛車）準備拖吊報廢貨車（下稱報廢車）至
    馬路外面以進行吊掛而倒車，本應注意汽車倒車時，應謹慎
    緩慢後倒，並應注意其他車輛及行人，而依當時天候晴，砂
    石路面乾燥，無障礙物及缺陷，日間自然光線，視距良好，
    亦無不能注意之情事，竟疏未注意，貿然倒車行駛，適受雇
    祥順汽車拖吊公司之拖吊車司機○○○於報廢車車頭與農用拼
    裝車車尾間綁繫鐵鍊，因而不慎碰撞○○○，致○○○受有第1、2
    、3、4腰椎閉鎖性骨折、左側性前胸壁挫傷、腹壁擦挫傷等
    傷害。
二、案經○○○訴由南投縣政府警察局埔里分局報告臺灣南投地方
    檢察署檢察官偵查起訴。
    理  由
一、證據能力之說明
  ㈠　按被告以外之人於審判外之言詞或書面陳述，除法律有規
    定者外，不得做為證據，刑事訴訟法第159條第1項定有明文
    。經查，本案證人即告訴人○○○於警詢中所為之陳述，為被
    告黃浚澤以外之人於審判外所為之言詞陳述，屬傳聞證據，
    被告之輔佐人主張此部分陳述無證據能力（見本院卷第49、
    頁），經核無法定傳聞法則例外情形，依刑事訴訟法第159
    條第1項規定，證人即告訴人○○○（下稱告訴人）於警詢中所
    為之陳述認無證據能力。
　㈡次按被告以外之人於審判外之言詞或書面陳述，除法律有規
    定者外，不得作為證據；除刑事訴訟法第159條之1至之3規
    定之情形外，除顯有不可信之情況外，公務員職務上製作之
    紀錄文書、證明文書，從事業務之人於業務上或通常業務過
    程所須製作之紀錄文書、證明文書，或其他於可信之特別情
    況下所製作之文書，亦得為證據，刑事訴訟法第159條第1項
    、第159條之4第1款至第3款分別定有明文。本件被告之輔佐
    人否認卷附非道路交通事故現場圖、道路交通事故調查報告
    表㈠㈡、南投縣政府警察局埔里分局國姓分駐（派出）所處理
    非交通事故現場（草圖）紀錄表、非交通事故現場略圖（見
    警卷第14至18頁）之證據能力（見本院卷第50、73頁）。惟
    公務員職務上製作之紀錄文書或證明文書，係公務員依職權
    所為，與其責任、信譽攸關，若有錯誤、虛偽，公務員可能
    因此擔負刑事及行政責任，且該等文書經常處於可能受公開
    檢查之狀態，其正確性及真實之保障極高，具有一定程度之
    不可代替性，而南投縣政府警察局埔里分局警員高政賢所為
    非道路交通事故現場圖、道路交通事故調查報告表㈠㈡、南投
    縣政府警察局埔里分局國姓分駐（派出）所處理非交通事故
    現場（草圖）紀錄表、非交通事故現場略圖，均為警員高政
    賢本於其專業知識，依據到場後留存現場之相關跡證所繪製
    ，記載車禍現場有關車輛行車方向等事實之書面資料，核屬
    職務上所製作之文書，具有相當之客觀性及中立性，作成過
    程並無何偏頗、違實等顯不可信之情事，且車禍現場難以重
    建，實有尊重現場圖紀錄之必要性。準此，非道路交通事故
    現場圖、道路交通事故調查報告表㈠㈡、南投縣政府警察局埔
    里分局國姓分駐（派出）所處理非交通事故現場（草圖）紀
    錄表、非交通事故現場略圖既屬公務員職務上製作之文書，
    復查無顯不可信之情況，自具有證據能力；惟非交通事故現
    場略圖中現場處理摘要及南投縣政府警察局埔里分局國姓分
    駐（派出）所處理非交通事故現場（草圖）紀錄表中肇事經
    過摘要，涉及警員判斷之事項，因警員非屬鑑定人，難以適
    用刑事訴訟法第206條之特別規定，亦不屬第159條之4傳聞
    證據之例外，為傳聞證據，依刑事訴訟法第159條第1項規定
    ，均不具證據能力。
二、認定犯罪事實所憑之證據及理由
  ㈠訊據上訴人即被告黃浚澤（下稱被告）固坦承有於上開時間
    、地點駕駛鐵牛車倒車，惟矢口否認有何過失傷害犯行，辯
    稱：我沒有撞到告訴人，當時我有請告訴人在後面指揮倒車
    ，我不知道告訴人在綁鐵鍊云云。被告之輔佐人主張稱：被
    告並無倒車碰撞告訴人致傷之行為，事發當時警察拍攝的照
    片，拍攝角度的照片有偏頗，兩台車的間距其實蠻大，約 6
    、70公分，不可能發生擠壓的情形等語。經查：
　⒈被告於上開時間、地點駕駛鐵牛車倒車之事實，業據被告坦
    承不諱（見原審卷第118頁、本院卷第74頁），核與證人即
    告訴人○○○於原審審理時證述（見原審卷第121頁） 、證人○
    ○○於警詢及原審審理時證述（見警卷第12頁，原審卷第132
    頁）大致相符，且有非道路交通事故現場圖、道路交通事故
    調查報告表㈠㈡、南投縣政府警察局埔里分局國姓分駐（派出
    ）所處理非交通事故現場（草圖）紀錄表、非交通事故現場
    略圖各1份及道路交通事故現場照片19張在卷可稽（見警卷
    第14至28頁），此部分事實堪先認定。
　⒉證人即告訴人○○○於原審審理時證稱：當時我跟被告沒有約定
    如何分工，他要我在報廢車前面綁鍊條，我就拿著鍊條去貨
    車前面綁，我綁好起來，他就從後面撞過來；被告只說他要
    去開鐵牛車幫我把報廢車拖出來等語（見原審卷第121至123
    頁），又告訴人所受傷勢為腰椎閉鎖性骨折、左側性前胸壁
    挫傷、腹壁擦挫傷等傷害，有埔基醫療財團法人埔里基督教
    醫院診斷證明書1份在卷可參（見警卷第29頁），從告訴人
    前胸壁受有挫傷、腹壁擦挫傷等傷勢，而非僅有腰椎閉鎖性
    骨折傷勢，足認告訴人並非起身時背部撞擊鐵牛車而受傷，
    而係遭鐵牛車碰撞後與報廢車擠壓所造成，始會身體前後均
    有受傷。至於證人○○○雖於警詢時證稱：「當時我騎摩托車
    去香菇寮找黃浚澤，剛好我到現場時先看到鐵牛車已經剎車
    了，然後我看到他（指告訴人）面向報廢貨車背向著鐵牛車
    ，他好像彎腰在綁鐵鍊條，他站起來背部撞到鐵牛車後再往
    兩車之間旁就倒地」等語（見警卷第12頁）；及於原審審理
    時證稱：我去的時候，看到黃浚澤鐵牛車在倒車，但是我到
    現場到二台車中間時，我就看到鐵牛車已經先停車，我看到
    ○○○背對鐵牛車、面對報廢車要站起來，○○○站起來碰到鐵牛
    車就晃一下，就側身走出來之後就倒在地上等語（見原審卷
    第133頁），惟觀證人○○○上開證述，可知其騎機車進入香菇
    寮時，被告駕駛之鐵牛車仍在倒車階段，迨其騎到鐵牛車與
    報廢車中間時，才看到鐵牛車停車，則證人○○○既非一開始
    就停車在事故發生之二台車中間位置，其於事故發生之瞬間
    是否有看清楚始末情況，已非無疑。再依證人○○○於原審審
    理時證稱：其見告訴人倒在地上後，有詢問告訴人怎麼了，
    告訴人就摸肚子說他肚子痛，後來被告下車問告訴人，他也
    是說肚子痛等語（見原審卷第133頁），可知當時告訴人身
    體前方確有受傷之情形，益徵告訴人之傷勢並非起身時背部
    撞擊鐵牛車而受傷，而係遭鐵牛車碰撞後與報廢車擠壓所造
    成，亦徵告訴人之證述可以採信；證人○○○稱告訴人站起來
    背部撞到鐵牛車乙節，尚非可採，無從據為有利被告之認定
    。
　㈡按汽車倒車時應顯示倒車燈光或手勢後，謹慎緩慢後倒，並
    應注意其他車輛及行人，道路交通安全規則第110條第2款定
    有明文，被告駕駛鐵牛車倒車時自應注意及此。經查，事故
    發生地點，非屬道路範圍，惟被告於上開地點倒車仍應遵守
    上開規定，維護一般人安全。又依上開道路交通事故調查報
    告表㈠之記載，本件事故發生當時，客觀上並無不能注意之
    情事，被告竟疏於注意貿然倒車，致發生本件交通事故，被
    告之駕駛行為自有過失，且其過失行為與告訴人所受之傷害
    間，具有相當因果關係。
　㈢對於被告及輔佐人之辯解不予採信之理由 　
　⒈輔佐人雖主張：事發當時警察拍攝的照片，拍攝角度的照片
    有偏頗，兩台車的間距其實蠻大，約6、70公分，不可能發
    生擠壓的情形等語（見本院卷第77頁）， 惟依證人即告訴
    人○○○於原審審理時證稱：我被撞了以後，我順勢力量把大
    貨車稍微推動一下，我才閃出去等語（見原審卷第124頁）
    ，可知告訴人在遭被告倒車撞擊後，有順勢推動大貨車以求
    脫身，則警方到場後拍攝照片所顯示兩台車間距，已與事故
    發生時不同，是輔佐人主張依事發當時警察拍攝的照片，兩
    台車的間距頗大，不可能發生擠壓乙節，並非可採。
　⒉被告及輔佐人雖均辯稱被告已請告訴人在後幫忙指揮等語（
    見本院卷第74、78頁），惟告訴人於原審審理時證稱：被告
    沒有叫其幫忙指揮等語（見原審卷第122頁）；證人○○○於原
    審審理時亦證稱：其到香菇寮，看到鐵牛車倒車的時候，沒
    看到有人在指揮被告倒車等語（見原審卷第135頁），則被
    告是否確有叫告訴人幫忙指揮，尚屬可疑；況且告訴人縱有
    答應幫被告指揮倒車，被告亦應確認其倒車時告訴人是否位
    於鐵牛車後方，並確認告訴人已於可指揮之位置才開始倒車
    ，其未加以確認即開始倒車，亦屬違反注意義務，被告及輔
    佐人此部分辯解，亦無從憑為有利被告之認定。至於被告雖
    稱告訴人是專業人員，其沒有義務要幫忙拉車子（見本院卷
    第74頁），然被告是否善意幫忙告訴人拖車，與其駕駛車輛
    倒車時之注意義務無涉，附此敘明。
　㈢綜上，本案事證明確，被告之辯解非可採信，其犯行堪以認
    定，應予依法論科。　
三、論罪科刑之理由　
　㈠核被告所為，係犯刑法第284條前段之過失傷害罪。
　㈡上訴駁回之理由
　　原審認被告之犯行事證明確，並審酌被告未注意告訴人在鐵
    牛車後方即貿然倒車，所為應值非難；惟考量被告駕駛鐵牛
    車係出於幫忙告訴人將被告已出售之報廢車拖到告訴人所駕
    駛之拖吊車旁，且被告與告訴人於拖車前2人均未將拖車工
    作分配清楚，即各自行動而造成本件事故；又被告犯後否認
    犯行，迄今仍未與告訴人達成和解，犯後態度並非良好；及
    告訴人所受上開傷害；兼衡被告於原審自陳國中畢業之智識
    程度，目前無工作，勉持之經濟狀況等一切情狀（見原審卷
    第175至176頁），對被告量處拘役20日，如易科罰金以新臺
    幣1千元折1日，經核其認事用法均無違誤，量刑亦屬妥適，
    並無過重或失輕之情事，被告上訴意旨仍執陳詞否認犯罪，
    並就原審業已詳為審酌判斷之事項再予爭執，其上訴為無理
    由，應予駁回。　　
據上論結，應依刑事訴訟法第368條，判決如主文。
本案經檢察官黃天儀提起公訴，檢察官張慧瓊到庭執行職務。
中　　華　　民　　國　　111 　年　　6 　　月　　28　　日
            刑事第十一庭　  審判長法　官　張意聰
                                  法　官　周瑞芬
                                  法　官　陳慧珊
以上正本證明與原本無異。
不得上訴。
                                  書記官  李淑芬
　　　　　　　　　　　　　　　　　
中　　華　　民　　國　　111 　年　　6 　　月　　28　　日
【附錄本案論罪科刑法條】
刑法第284條：
因過失傷害人者，處1年以下有期徒刑、拘役或10萬元以下罰金
；致重傷者，處3年以下有期徒刑、拘役或30萬元以下罰金。